臺灣高雄地方法院刑事裁定　　　　　　 94年度交聲字第158號
原處分機關　高雄市政府
異　議　人　甲○○　男　47歲.
即受處分人
送達代收人　洪姚美女住同上
上列異議人即受處分人因聲明異議案件，對於高雄市政府民國94
年3 月25所為之處分（原處分：高市府交裁字第32－L00000000
號），聲明異議，本院裁定如下：
    主  文
原處分撤銷。
甲○○不遵守道路交通號誌之指示，處罰鍰新臺幣玖佰元，並記
違規點數壹點。
    理  由
一、聲明異議意旨係以：裁決機關以異議人即受處分人（下稱異
    議人）於民國93年7 月28日上午8 時55分許，在嘉義縣台十
    九線更寮路口時，不遵守道路交通標線之指示，認異議人違
    反道路交通管理處罰條例第60條第2 項第3 款之規定，惟該
    路口之紅綠燈設立不當，致異議人誤認該路口無紅綠燈，異
    議人在該路口欲右轉勢必先越前面白線打方向燈往右邊待轉
    ，異議人並非故意要違規，政府在此處交通號誌設置之缺失
    不能轉嫁民眾承受，為此聲明異議。
二、原處分機關處分意旨，係以異議人於93年7 月28日上午8時
    55分許，駕駛車牌號碼ZH-5090 號自用小客車，行經嘉義縣
    台十九線更寮路口有燈光號誌管制之交岔路口時，其行車方
    向之號誌為紅燈，異議人竟不遵守道路交通號誌之指示而越
    線停車，經嘉義縣警察局朴子分局警備隊警員林炳森當場攔
    停舉發，並製作嘉縣警交字第L00000000 號舉發違反道路交
    通管理事件通知單交異議人當場簽收，嗣異議人向原處分機
    關提出申訴，惟經原處分機關請舉發機關調查結果，仍認異
    議人確有在上開地點駕駛車輛不遵守規定道路交通號誌之違
    規行為，乃依道路交通管理處罰條第60條第2 項第3 款之規
    定於94年3 月25日裁處異議人罰鍰1800元。
三、按行車管制號誌「圓形紅燈」顯示之意義：車輛面對圓形紅
    燈表示禁止通行，不得超越停止線或進入路口，道路交通標
    誌標線號誌設置規則第206 第5 項第1 款定有明文。按白實
    線為停止線之標線，用以指示行駛車輛停止之界限，車輛停
    止時，其前懸部分不得伸越該線，道路交通標誌標線號誌設
    置規則第170 條第1 項、第2 項定有明文；又汽車駕駛人，
    駕駛汽車有不遵守交通標誌、標線、號誌之指示者，而道路
    交通管理處罰條例第2 章無處罰之規定者，處新臺幣（下同
    ）900 元以上18 00 元以下罰鍰，道路交通管理處罰條例第
    60條第2 項第3 款定有明文；再汽車駕駛人駕駛汽車違反道
    路交通管理處罰條例第60條第2 項第3 款規定者，除應依該
    條所規定之罰鍰處罰外，並予記違規點數1 點，道路交通管
    理處罰條例第63條第1 項第1款 亦定有明文。
四、經查：
  (一)本件異議人於前述時、地駕駛上開車輛行經有燈光號誌管制
    之交岔路口時，不遵守道路交通標誌之指示而越線停車，為
    執勤之嘉義縣警察局朴子分局警備隊警員見狀，將異議人攔
    停後，告知異議人前開違規情形並當場製單舉發等情，業據
    異議人自承在卷，並經當場舉發之警員林炳森到庭結證屬實
    （本院94年5 月9 日訊問筆錄參照），復有嘉義縣警察局嘉
    縣警交字第L00000000 號舉發違反道路交通管理事件通知單
    1 份附卷可稽，堪以認定。
  (二)異議人雖稱該地之紅綠燈設置不當云云，並提出現場照片1
    張。惟查，道路主管機關本得於法令授權範圍內，基於權責
    對於各項行政措施包括道路設計、交通號誌、標誌、標線之
    用、維持交通秩序、保障道路使用人往來便利與安全之行政
    目的，除有違背法令或明顯矛盾、錯誤，縱司法機關亦不得
    涉入此行政權核心領域，而民眾對於行政機關具體行政措施
    如有意見，自應循正當管道向行政機關反應，尤不得由民眾
    自行主觀認定是項措施是否合理、是否遵循。查，本件異議
    人遭舉發之路口確實有設置紅綠燈乙節，有嘉義縣警察局朴
    子分局94年5 月18日嘉朴警六字第0940025941號函暨所附現
    場圖1 份、現場照片4 幀在卷可佐，而就上開現場照片觀之
    ，異議人遭舉發之違規路段即喜義縣台十九線更寮路口，共
    設有2 處號誌，且該路段南北向為雙向4 線道，異議行駛之
    西往東方向為2 線道，路面寬廣，視野良好，號誌明顯，號
    誌周圍亦無遮蔽視線之大型障礙物，駕駛人不論由何方向行
    經該路段時，均應能明顯察覺該處號誌顯示之燈號，並無設
    置不當情事。且依一般經驗法則，車輛駕駛座位均有可移動
    調整之設置，異議人應可藉由適當調整該設置以擴大其自車
    內至車外之視野，並保障其行車安全。另按號誌應依交通流
    向、流量及路況設置與運轉，其時向、時制並視狀況調整之
    ；又因臨時交通管制或其他特殊狀況，得設置活動號誌，其
    設置位置及高度視實際狀況調整之。道路交通標誌標線號誌
    設置規則第196 條第1 項、第197 條分別定有明文。是關於
    路口號誌之設置，乃由道路主管機關依交通流向、流量及路
    況設置，在未經主管機關調整前，用路人自仍應遵守該處交
    通號誌指示，故異議人異議意旨所指該處號誌設置不當云云
    ，顯屬抗告人個人主觀上之意見，並無理由。
  (三)又，人民違反法律上之義務而應受行政處罰之行為，並不以
    出於故意為必要，如對於違反法律規定之行為具備過失之責
    任條件時，仍應受處罰（參見司法院大法官釋字第275 號解
    釋意旨）。本件異議人人縱非故意越線停車，惟依其自述其
    完全未察覺該處路口設置有紅綠燈號誌等情以觀，異議人係
    因本身之過失致未察覺紅綠燈號誌而有越線停車之違規事實
    ，亦堪予認定，揆諸前揭說明，自仍應接受裁罰。
五、按交通法庭認為聲明異議雖無理由，而原處分不當或違法者
    ，應以裁定將原處分經聲明異議之部分撤銷，並自為裁定，
    道路交通案件處理辦法第20條定有明文。原處分機關以異議
    人於前開時、地駕車行經有燈光號誌管制之交岔路口不遵守
    道路交通號誌之違規行為，依道路交通管理處罰條例第60條
    第2 項第3 款，裁處異議人罰鍰1800元，固非無見，惟查汽
    車駕駛人駕駛汽車違反道路交通管理處罰條例第60條第2項
    第3 款之規定者，除應依該條所規定之罰鍰處罰外，並應予
    記違規點數1 點，道路交通管理處罰條例第63條第1 項第1
    款定有明文，本件異議人有違反道路交通管理處罰條例第60
    條第2 項第3款 規定之行為，原處分機關漏未依同條例第63
    條第1 項第1款 規定對異議人記違規點數1 點，即難謂為允
    洽，是本件異議人之異議雖無理由，然原處分機關之處分既
    有前開瑕疵可指，本院自應予以撤銷，另依道路交通管理處
    罰條例第60 條 第2 項第3 款及第63條第1 項第1 款，裁處
    如主文第2 項所示，以資適法。
六、據上論斷，應依道路交通案件處理辦法第20條前段，裁定如
    主文。
中　　華　　民　　國　　94　　年　　6 　　月　　9 　　日
                     交通法庭    法　官   何秀燕
以上為正本證明與原本無異。
如不服本裁定應於送達後5日內向本院提出抗告狀。
中　　華　　民　　國　　94　　年　　6 　　月　　9 　　日
                                 書記官   唐美玲
